【裁判字號】    98,花易,58
【裁判日期】    980901
【裁判案由】    違反毒品危害防制條例
【裁判全文】
臺灣花蓮地方法院刑事判決              98年度花易字第58號
公  訴  人  臺灣花蓮地方法院檢察署檢察官
被      告  甲○○
上列被告因違反毒品危害防制條例案件，經檢察官聲請以簡易判
決處刑（98年度毒偵字第353 號），本院花蓮簡易庭認有刑事訴
訟法第451條之1第4項第3款之事由，不宜以簡易判決處刑，改依
通常程序審理，並判決如下：
    主  文
本件公訴不受理。
    事實及理由
一、聲請簡易判決處刑意旨略以：被告甲○○前因施用毒品案件
    ，經臺灣花蓮地方法院裁定送觀察、勒戒後，認無繼續施用
    毒品之傾向，於89年6月7日釋放，5 年內復因施用毒品案件
    ，經法院裁定送強制戒治，並經臺灣花蓮地方法院於90年 6
    月24日以90年度花簡字第97號判決判處有期徒刑6 月確定，
    再因竊盜案件，經臺灣花蓮地方法院以91年度花簡字第 383
    號判決判處有期徒刑6月，上開2罪接續執行，已於98年3月1
    1 日因縮刑期滿執行完畢。詎其仍不知悔改，另基於施用第
    二級毒品之犯意，於98年6月9日晚上某時許，在其位於花蓮
    縣吉安鄉○○○街116巷2號住處，施用第二級毒品甲基安非
    他命1次，嗣於同年月11 日為警查獲。因認被告涉犯毒品危
    害防制條例第10條第2項之施用第二級毒品罪嫌等語。
二、按起訴之程序違背規定者，應諭知不受理之判決，且得不經
    言詞辯論為之，刑事訴訟法第303條第1款、第307 條分別有
    明定。次按毒品危害防制條例將施用毒品之刑事處遇程序，
    區分為「初犯」及「5年內再犯」、「5年後再犯」。依其立
    法理由之說明：「初犯」，經觀察、勒戒或強制戒治後，應
    為不起訴處分或不付審理之裁定；經觀察、勒戒或強制戒治
    執行完畢釋放後，「5 年內再犯」者，因其再犯率甚高，原
    實施之觀察、勒戒及強制戒治既已無法收其實效，爰依法追
    訴或裁定交付審理。至於經觀察、勒戒或強制戒治執行完畢
    釋放後，「5 年後再犯」者，前所實施之觀察、勒戒或強制
    戒治已足以遮斷其施用毒品之毒癮，為期自新及協助其斷除
    毒癮，仍適用「初犯」規定，先經觀察、勒戒或強制戒治之
    程序。從而依毒品危害防制條例之規定，僅限於「初犯」及
    「5年後再犯」2種情形，始應先經觀察、勒戒或強制戒治程
    序。如被告於5年內已再犯，經依法追訴處罰，縱其第3次（
    或第3 次以上）再度施用毒品之時間，在初犯經觀察、勒戒
    或強制戒治執行完畢釋放5年以後，已不合於「5年後再犯」
    之規定，且因已於「5 年內再犯」，顯見其再犯率甚高，原
    實施觀察、勒戒或強制戒治，已無法收其實效，即應依毒品
    危害防制條例第10條處罰（最高法院95年度第7 次刑事庭會
    議決議可供參考）。是以，就施用毒品案件，須被告曾受觀
    察、勒戒或強制戒治處分執行完畢釋放後，5 年內再犯本次
    施用毒品罪者，或被告於前次經觀察、勒戒或強制戒治執行
    完畢釋放後5 年內曾再犯施用毒品之罪，而經追訴處罰者，
    則縱被告本次施用毒品之時間距前次觀察、勒戒或強制戒治
    執行完畢釋放5 年後，仍均得依法提起公訴；如被告本次施
    用毒品時間距其前次受觀察、勒戒或強制戒治執行完畢後已
    逾5年，且觀察、勒戒或強制戒治執行完畢釋放後5年內未曾
    再因犯施用毒品之罪而經「依法追訴處罰者」，則仍應依上
    開規定裁定送觀察、勒戒，而不得逕行提起公訴。
三、經查：
（一）被告於89年間因施用毒品案件，經本院以89年度毒聲字第
      549 號裁定送觀察、勒戒後，認無繼續施用毒品之傾向，
      由臺灣花蓮地方法院檢察署檢察官於89年6月7日釋放，並
      以89年度毒偵字第481號為不起訴處分確定；復於90 年間
      因施用毒品案件，經本院以89年度毒聲字第1267號裁定送
      觀察、勒戒後，認有繼續施用毒品之傾向，由本院裁定送
      強制戒治，嗣於91年2月2日停止強制戒治交付保護管束期
      滿，至其所犯施用毒品罪部分，業經本院於90年6月24 日
      以90年度花簡字第97號判決判處有期徒刑6月確定等情，
      有臺灣高等法院被告前案紀錄表附卷可憑。
（二）被告本次施用第二級毒品甲基安非他命之犯行，業經被告
      於警、偵訊中自白不諱，且被告於98年6月11日13時30 分
      許在警局所親採封緘之尿液（檢體編號：Ｚ0000000000 號
      ）送驗後，呈安非他命類陽性反應等情，有慈濟大學濫用
      藥物檢驗中心之檢驗總表、偵辦毒品案件涉嫌人尿液檢體
      採集送驗紀錄表影本各1 紙附卷可稽，是被告前開施用第
      二級毒品甲基安非他命1 次之犯行，固無疑義。惟如前述
      ，被告初犯施用毒品案件受觀察、勒戒執行完畢及二犯施
      用毒品案件受觀察、勒戒及強制戒治執行完畢之時間分別
      為89年6月7日、91年2月2日，距被告本件再次施用毒品之
      時間，均已逾5 年，且其間均未曾再犯施用毒品罪而經依
      法追訴處罰，揆諸前揭說明，本件依法應先聲請法院裁定
      送觀察、勒戒，檢察官誤對被告聲請簡易判決處刑，於法
      未合。是本件起訴之程序違背毒品危害防制條例之規定，
      依前述刑事訴訟法之規定，應為不受理之判決，爰不經言
      詞辯論程序，逕為不受理判決之諭知。
四、據上論斷，應依刑事訴訟法第452條、第303條第1款、第307
    條，判決如主文。
中    華    民    國    98    年    9     月    1    日
                  刑事第三庭    法  官  許乃文
以上正本證明與原本無異。
如不服本判決應於收受送達後10日內向本院提出上訴書狀，並應
敘述具體理由。其未敘述上訴理由者，應於上訴期間屆滿後20日
內向本院補提理由書 (均須按他造當事人之人數附繕本)「 切勿
逕送上級法院」。
中    華    民    國    98    年    9     月    2     日
                                書記官


司法院資訊處製作；財團法人民間司法改革基金會備份。
